臺灣彰化地方法院民事判決　　　　　　　　　　　　　九十一年度訴字第五○七號
　　原　　　告　甲○○
　　法定代理人　乙○○
右當事人間請求侵權行為損害賠償事件，本院判決如左：
    主      文
被告應給付原告新臺幣壹拾萬仟肆佰捌拾壹元。
原告其餘之駁回。
訴訟費用由被告負擔百分之十七，餘由原告負擔。
    事      實
甲、原告方面：
  一、聲明：被告應給付原告新臺幣(下同)八十萬元。
  二、陳述：
    (一)被告於民國  (下同)九十年四月十四日下午二時五十分許，駕駛車牌號碼Ｑ
        Ｂ─四二四二號自用小客車，沿尚未開放通車之東西向快速道路由西往東方
        向行駛，行經彰化縣埔鹽鄉○○村○○○道路與某產業道路之無號誌交岔路
        口，疏未注意未開放通車之道路不得行駛，且應停讓右方車先行，竟仍以五
        十公里之速度直行，適有原告無照騎乘車牌號碼ＴＭＱ─二三六號機車附載
        訴外人黃偉智  (已死亡)，沿上開產業道路由南向北方向高速行駛，致被告
        發現時煞避不及，使原告騎車撞及被告車右前方，後座之訴外人黃偉智因此
        彈出，頭部撞上被告車之前擋風玻璃，送醫後不治死亡，原告亦同時人車倒
        地，受有左股骨開放性骨折、腹部鈍傷及脾臟破裂等傷害。嗣原告提出刑事
        告訴，經檢察官提起公訴後，迭經法院認定被告涉犯過失致死罪判處有期徒
        刑八月，緩刑四年確定。
    (二)原告因被告之上開駕車肇事行為致受傷，並受有損害，爰依據侵權行為損害
        賠償規定請求被告賠償醫藥費用二十八萬元、出院後自行購買藥品三十萬元
        及精神慰撫金二十二萬元，共計八十萬元。
    (三)對被告抗辯之陳述：
    １、原告自認被告曾代付醫藥費用一萬零四百元。
    ２、原告對財團法人彰化基督教醫院九十一年七月十八日函無意見，另該醫院九
        十一年七月三十日函與事實不符，因原告是腎臟瘀血，與本件車禍有關，並
        非腎水腫，該醫院診斷書記載有誤。
    ３、原告對自行購買藥品及民間醫療部分無法提出收據，請法院斟酌。
    ４、被告於九十一年十月二十三日書狀所述各節，均與事實不符，不足採信。
  三、證據：提出醫療費用收據影本七件及財團法人彰化基督教醫院診斷書三件為證
      。
乙、被告方面：
  一、聲明：
    (一)原告之訴駁回。
    (二)訴訟費用由原告負擔。
    (三)如受不利判決，願供擔保請准免為假執行。
  二、陳述：
    (一)本件車禍事故就訴外人黃偉智死亡部分，被告已賠償一百八十萬元，目前並
        無資力再賠償原告所受損害。另原告為騎乘機車肇事之人，對訴外人黃偉智
        而言，原告與被告同屬共同侵權行為人，原告亦應分擔被告賠償訴外人黃偉
        智部分之金額。
    (二)原告雖請求醫療費用二十八萬元，但依其提出單據及經鈞院向財團法人彰化
        基督教醫院函詢結果，其自負額為一萬六千一百五十九元，且由該醫院函覆
        資料所示，原告於九十年四月二十六日至同年四月二十八日因「右腎水腫」
        住院，復於九十年五月三日至同年五月三十一日至該院門診追蹤治療，故原
        告於九十年四月二十六日前往該醫院診療係因右腎水腫所致，與被告之行為
        並無因果關係，而原告提出鹿港百川醫院之醫療費用自負額亦僅一千零九十
        元。
    (三)原告自行購買藥品三十萬元部分，該部分原告並未提出任何單據，不足以證
        明原告確有購買藥品，且原告縱有購買藥品，亦不足證明與被告之行為有何
        因果關係。
    (四)依臺灣省彰化縣區車輛行車事故鑑定委員會及臺灣省車輛行車事故覆議鑑定
        委員會之鑑定結果，被告固為肇事主因，原告為肇事次因，惟原告未達考照
        年齡駕車，有違規定，故被告之過失責任應為五成，依過失相抵原則，原告
        所受損害及精神慰撫金均應依其比例按請求金額之五成計算。
    (五)原告既自認被告曾對其支付醫療費用一萬零四百元，被告主張抵銷之。
  三、證據：提出現場及車損照片二幀為證。
丙、本院依職權調閱臺灣高等法院臺中分院九十一年度交上易字第六九六號即被告過
    失致死等案件刑事卷宗，另依職權函詢財團法人彰化基督教醫院關於原告所受傷
    害情形及給付醫藥費用總額。
    理      由
一、本件原告起訴主張被告於九十年四月十四日下午二時五十分許，駕駛自用小客車
    沿尚未開放通車之東西向快速道路由西往東方向行駛，行經彰化縣埔鹽鄉○○村
    ○○○道路與某產業道路之無號誌交岔路口，疏未注意未開放通車之道路不得行
    駛，且應停讓右方車先行，竟仍以五十公里之速度直行，適有原告無照騎乘機車
    沿上開產業道路由南向北方向高速行駛，致被告發現時煞避不及，使原告騎車撞
    及被告車右前方，致人車倒地，受有左股骨開放性骨折、腹部鈍傷及脾臟破裂等
    傷害，爰依民法侵權行為損害賠償規定請求被告賠償所受損害八十萬元等情。被
    告則以原告在財團法人彰化基督教醫院支付醫療費用之自負額為一萬六千一百五
    十九元，且原告於九十年四月二十六日至同年四月二十八日因「右腎水腫」住院
    ，與被告之行為並無因果關係。又原告提出鹿港百川醫院之醫療費用自負額亦僅
    一千零九十元。另原告自行購買藥品三十萬元部分，並未提出任何單據足以證明
    ，不足採信。再依本件車禍鑑定結果，被告固為肇事主因，原告為肇事次因，惟
    原告未達考照年齡駕車，有違規定，故被告之過失責任應為五成，依過失相抵原
    則，原告所受損害及精神慰撫金均應依其比例按請求金額之五成計算。至原告已
    自認被告曾對其支付醫療費用一萬零四百元部分，被告主張抵銷等語置辯。
二、原告主張被告於右揭時地駕車肇事致訴外人黃偉智死亡及原告受傷，經法院認定
    犯過失致死罪判處有期徒刑八月、緩刑四年確定之事實，已據其提出醫療費用收
    據影本七件及財團法人彰化基督教醫院診斷書三件各在卷為憑，核屬相符，且經
    本院依職權調閱臺灣高等法院臺中分院九十一年度交上易字第六九六號即被告過
    失致死等案件刑事卷宗查明無誤，並有該刑事判決一件可按，亦為被告不爭執，
    原告此部分之主張自堪信為真實。
三、按因故意或過失，不法侵害他人之權利者，負損害賠償責任。又不法侵害他人之
    身體或健康者，對於被害人因此喪失或減少勞動能力或增加生活上之需要時，應
    負損害賠償責任。另不法侵害他人之身體、健康、名譽、自由、信用、隱私、貞
    操，或不法侵害其他人格法益而情節重大者，被害人雖非財產上之損害，亦得請
    求賠償相當之金額。民法第一百八十四條第一項前段、第一百九十三條第一項及
    第一百九十五條第一項分別定有明文。本件被告於右揭時地駕駛自用小客車與原
    告騎乘之機車發生碰撞肇事，致原告受傷及訴外人黃偉智死亡乙節，為兩造一致
    不爭執，已如前述，而本件車禍事故之發生過程，經本院調閱前開刑事卷宗─參
    酌兩造肇事後在警訊之供述、道路交通事故調查報告表及被告提出之現場與車損
    照片等相關資料，認為肇事地點為尚未開放通車之東西向快速道路與鄉○○○道
    路之無號誌交岔路口，被告駕車行駛尚未開放通車之快速道路由西向東行駛，已
    屬違規，而原告無照騎乘機車沿該產業道路由南向北方向行駛，亦為違規，兩車
    行經肇事地點之交岔路口，原告機車為右方車，被告汽車為左方車，依當時路權
    為左方車應停讓右方車先行 (參見道路交通安全規則第一百零二條第一項第二款
    規定) ，被告駕車未停讓右方車之原告機車先行，致遭原告撞及，應為肇事主因
    ，另原告車行經無號誌交岔路口，疏未減速慢行作隨時停車之準備 (參見道路交
    通安全規則第九十三條第一項第四款規定) ，致遇狀況不及煞避而撞及被告汽車
    ，應為肇事次因。況本件車禍事故之肇事責任歸屬，前經臺灣彰化地方法院檢察
    署檢察官分別函請臺灣省彰化縣區車輛行車事故鑑定委員會及臺灣省車輛行車事
    故覆議鑑定委員會鑑定結果，均同此認定，有臺灣省彰化縣區車輛行車事故鑑定
    委員會九十年五月三十日彰鑑字第九００二九二號函及臺灣省車輛行車事故覆議
    鑑定委員會九十年八月二十日府覆議字第九０一四七一號函等影本各在卷可稽，
    足見被告駕車肇事之行為與原告所受傷害間，具有相當因果關係，被告之行為就
    本件車禍事故之發生顯有過失責任甚明。從而原告依據前揭法條規定訴請被告賠
    償所受損害，即屬有據，被告對於原告因本件車禍事故所受之損害，應負損害賠
    償責任。
四、惟原告請求被告賠償之項目及金額，是否應予准許，分述如次：
  (一)醫療費用部分：
  １、查保險對象因汽車交通事故，經本保險提供醫療給付者，本保險之保險人，得
      向強制汽車責任保險之保險人代位請求該項給付，全民健康保險法第八十二條
      設有規定。又全民健康保險法為保險法之特別法，依特別法優於普通法之原則
      ，全民健康保險法第八十二條應優先於保險法第一百三十五條、第一百零三條
      之規定而為適用。從而全民健康保險之被保險人因汽車交通事故，經全民健康
      保險提供醫療給付者，全民健康保險之保險人自得向強制汽車責任保險之保險
      人代位請求該項給付。而依強制汽車責任保險法第三十條規定，於該範圍內，
      加害人或強制汽車責任保險之被保險人之損害賠償責任即因而解免，全民健康
      保險被保險人對於加害人之損害賠償請求權亦因而喪失 (參見最高法院八十八
      年度台上字第三五三號及九十一年度台上字第七七九號判決意旨) 。是本件原
      告既因汽車交通事故而受有損害，其醫療費用部分若經全民健康保險給付者，
      依前揭法條規定及最高法院判決意旨，原告就全民健康保險給付之醫療費用部
      分不得再向加害人之被告請求，先予敘明。
  ２、原告雖請求被告賠償醫療費用二十八萬元，惟依原告提出醫療費用收據影本七
      件、財團法人彰化基督教醫院診斷書三件及本院依職權向財團法人彰化基督教
      醫院函詢結果，發現原告提出醫療費用單據總金額僅十五萬零六百零九元，其
      餘請求之十二萬九千餘元並未提出任何單據為證，本院自無從審酌，然：
  (１)財團法人彰化基督教醫院部分：
      依該醫院九十一年七月十八日九十一彰基事字第九一０七０七號函及九十一年
      七月三十一日  (九一)彰基病歷字第九一０七一一八號函所示，扣除全民健康
      保險給付費用後，原告自費支付之住院、急診及門診醫療費用共計一萬六千一
      百五十九元，其中九十年四月二十六日至同年四月二十八日因「右側腎水腫」
      住院部分與本件車禍事故無關，該部分自費之門診及住院費用共七百九十三元
      應予剔除；另診斷證明書費用七百元，亦非治療上之必要支付，不應准許，其
      餘醫療費用一萬四千六百六十六元，依原告所受傷害及各收據載明治療費別，
      均屬治療上之必要費用，應准許之。
  (２)鹿港百川醫院部分：
      依原告提出該醫院之醫療費用明細，扣除全民健康保險給付費用後，原告自負
      支付之費用為一千零九十元，依原告所受傷害及各收據載明治療費別，自屬治
      療上之必要費用，亦准許之。
  ３、依前述，原告得請求之醫療費用共計一萬五千七百五十六元，而原告既自認被
      告曾代為支付醫療費用一萬零四百元，被告復為抵銷抗辯，本院審酌認為符合
      民法第三百三十四條第一項規定之抵銷要件，從而原告得請求被告賠償之醫療
      費用應減為五千三百五十六元。
  (二)出院後自行購買藥品部分：
      原告雖主張在出院後自行購買藥品治療之費用三十萬元云云，惟其並未提出任
      何購買藥品之單據供本院審酌，且原告究竟購買那些藥品、購買之商家或對象
      為何、購買之藥品與其所受傷害是否為治療上之必要支出？原告迄至本件言詞
      辯論終結前均未舉證以實其說，尚難認原告此部分之主張為真正，其請求不應
      准許。
  (三)精神慰撫金部分：查原告因本件車禍事故受有左脛骨開放性骨折、腹部鈍傷及
      脾臟破裂等傷害，並接受脾臟切除之手術，在住院治療期間及出院後之復健治
      療期間，其肉體上及精神上確受有極大痛苦，本院斟酌本件車禍事故發生過程
      ，原告肇事時年僅十五歲，尚無謀生能力，而被告之經濟狀況非佳，資力有限
      等兩造之身分、地位及資力，認為原告請求精神慰撫金二十二萬元，尚嫌過高
      ，應予核減為二十萬元，方屬公允，逾此數額之請求，不應准許。
  (四)依前述，原告得請求被告賠償之金額共計二十萬五千三百五十六元。
五、次按損害之發生或擴大，被害人與有過失者，法院得減輕賠償金額，或免除之。
    重大之損害原因，為債務人所不及知，而被害人不預促其注意或怠於避免或減少
    損害者，為與有過失。民法第二百十七條第一、二項著有明文。又該條項規定之
    目的，在謀求加害人與被害人間之公平，故在裁判上法院得以職權減輕或免除之
    (最高法院八十五年台上字第一七五六號判例意旨參照)。本件車禍事故之肇事責
    任歸屬，原告為肇事次因，被告為肇事主因，已如前述，本院審酌本件車禍事故
    之發生情節及原告年僅十五歲無照騎乘機車等情狀，認為被告對本件車禍事故應
    負百分之六十五之責任，其餘百分之三十五之過失責任則應由原告負擔，從而原
    告得請求被告賠償之金額應減為十三萬三千四百八十一元  (元以下四捨五入)。
六、至被告另抗辯稱本件車禍事故造成訴外人黃偉智之死亡，原告既為該機車駕駛人
    ，與被告同屬共同侵權行為人，依民法第一百八十五條第一項規定，應對訴外人
    黃偉智家屬所受損害負連帶賠償責任，而被告已就訴外人黃偉智死亡部分賠償一
    百八十萬元，原告亦應分擔該部分之賠償金額云云，惟被告迄至本件言詞辯論終
    結前並未就此項有利於己之事實舉證證明其賠償一百八十萬元之證據資料及原告
    應分擔金額為何，本院自無從斟酌該項抗辯是否屬實，併予敘明。
七、綜上所述，原告依據民法侵權行為損害賠償規定訴請被告賠償，於十三萬三千四
    百八十一元範圍內，洵屬正當，應予准許，其餘逾此範圍之請求，則非有據，應
    予駁回。
八、另被告答辯聲明固陳明如受不利判決，願供擔保聲請宣告免為假執行云云，然本
    件原告起訴時並未聲請法院為假執行之裁判，被告此部分之答辯聲明核無必要，
    附此說明。
九、結論：本件原告之訴為一部有理由、一部無理由，並依民事訴訟法第七十九條但
    書判決如主文。
中　　　華　　　民　　　國　　九十一　　年　　 十一 　　月　　二十　　　日
                                    臺灣彰化地方法院民事第一庭
                                        法　　　官  　林    金    灶
右為正本係照原本作成。
如不服本判決，應於判決送達後二十日內向本院提出上訴狀。
中　　　華　　　民　　　國　　九十一　　年　　 十一 　　月　　二十　　　日
                                        法院書記官　  莊    何    江
